---
title: "A3 - Proceso Poisson"
author: |
  **Diego Alberto Baños Lopez**  
  **A01275100**
date: "2023-10-03"
output: pdf_document
---

``` {r setup, include=FALSE}
knitr::opts_chunk$set(
  echo = TRUE,
  tidy.opts = list(width.cutoff = 60), tidy = TRUE
)
```

# Drive Thru

El tiempo de llegada a una ventanilla de toma de órdenes desde un automóvil de un cierto comercio de hamburguesas sigue un proceso de Poisson con un promedio de 12 llegadas por hora.

* ¿Cuál será la probabilidad de que el tiempo de espera de tres personas sea a lo más de 20 minutos?
``` {r}
lambda <- 12
n <- 3
a <- pgamma(1/3, n, lambda)
a
```
* ¿Cuál es la probabilidad de que el tiempo de espera de una persona esté entre 5 y 10 segundos?
``` {r}
b <- pexp(10/3600, lambda) - pexp(5/3600, lambda)
b
```
* ¿Cuál será la probabilidad de que en 15 minutos lleguen a lo más tres personas?
``` {r}
lambda_2 <- lambda * (15/60)
c <- ppois(3, lambda_2)
c
```
* ¿Cuál es la probabilidad de que el tiempo de espera de tres personas esté entre 5 y 10 segundos?
``` {r}
d <- pgamma(10/3600, n, lambda) - pgamma(5/3600, n, lambda)
d
```
* Determine la media y varianza del tiempo de espera de tres personas.
``` {r}
media <- n / lambda
varianza <- n / lambda^2
cat(media, "|", varianza)
```
* ¿Cuál será la probabilidad de que el tiempo de espera de tres personas exceda una desviación estándar arriba de la media?
``` {r}
f <- 1 - pgamma(media + sqrt(varianza), n, lambda)
f
```

# Entre partículas

Una masa radioactiva emite partículas de acuerdo con un proceso de Poisson con una razón promedio de 15 partículas por minuto. En algún punto inicia el reloj.


* ¿Cuál es la probabilidad de que en los siguientes 3 minutos la masa radioactiva emita 30 partículas?
``` {r}
lambda_3min <- 15 * 3
a_2 <- dpois(30, lambda_3min)
a_2
```
* ¿Cuál es la probabilidad de que transcurran cinco segundos a lo más antes de la siguiente emisión?
``` {r}
lambda_1min <- 15
b_2 <- pexp(5/60, lambda_1min)
b_2
```
* ¿Cuánto es la mediana del tiempo de espera de la siguiente emisión?
``` {r}
mediana <- log(2) / lambda_1min
mediana
```
* ¿Cuál es la probabilidad de que transcurran a lo más cinco segundos antes de la segunda emisión?
``` {r}
n <- 2
d_2 <- pgamma(5/60, n, lambda_1min)
d_2
```
* ¿En que rango se encuentra el 50% del tiempo central que transcurre antes de la segunda emisión?

``` {r}
q1 <- qgamma(0.25, n, lambda_1min)
q3 <- qgamma(0.75, n, lambda_1min)
cat("entre ", q1, " y ", q3)
```