---
title: "A5-Regresión logística"
author: |
  **Diego Alberto Baños Lopez**  
  **A01275100**
date: "2023-10-18"
output: pdf_document
---

``` {r setup, include=FALSE}
knitr::opts_chunk$set(
  echo = TRUE,
  tidy.opts = list(width.cutoff = 60), tidy = TRUE
)
```
## Encuentra un modelo logístico para encontrar el mejor conjunto de predictores que auxilien a clasificar la dirección de cada observación.
### Analisis del dataset
``` {r}
# Librerias a usar
library(ISLR)
library(tidyverse)

# Para llamar al dataset de manera mas sencilla usamos attach()
# Asi solo se requiere llamar las columnas
attach(Weekly)

# Vista previa del dataset
# Observamos estadisticas y graficas de como se comporta el dataset
head(Weekly)
summary(Weekly)
glimpse(Weekly)
plot(Weekly)
pairs(Weekly)
plot(Volume)
```

### Coeficiente de correlación
``` {r}
cor(Weekly[, -9])
```

## Formula un modelo logístico con todas las variables menos la variable "Today". Calcula los intervalos de confianza para las $\beta_i$. Detecta variables que influyen y no influyen en el modelo. Interpreta el efecto de la variables en los odds (momios).
``` {r}
modelo_log_m <- glm(Direction ~ . - Today, data = Weekly, family = binomial)
summary(modelo_log_m)
contrasts(Direction)
confint(modelo_log_m, level = 0.95)
```

### Variables significativas
``` {r}
ggplot(data = Weekly, mapping = aes(x = Direction, y = Lag2)) +
  geom_boxplot(aes(color = Direction)) +
  geom_point(aes(color = Direction)) +
  theme_bw() +
  theme(legend.position = "null")
```

### Analisis

* Solo Lag2 es estadísticamente significativa con un valor p de 0.0275.
  * En la salida de summary(modelo_log_m) esta marcado con un *
* Year, Lag1, Lag3, Lag4, Lag5, y Volume no son significativas en el modelo.
* El intervalo de confianza del 95% para Lag2 es [0.007001418, 0.11291264], lo que sugiere que es un predictor significativo y positivo.
* Un aumento de una unidad en Lag2 aumenta las odds de que la dirección sea "Up" en aproximadamente 1.061 veces.


## Divide la base de datos en un conjunto de entrenamiento (datos desde 1990 hasta 2008) y de prueba (2009 y 2010). Ajusta el modelo encontrado.

### Division de la base de datos
```{r}
datos_entrenamiento <- (Year < 2009)
datos_test <- Weekly[!datos_entrenamiento, ]
```

## Formula el modelo logístico sólo con las variables significativas en la base de entrenamiento.

### Ajuste del modelo con variables significativas

```{r}
modelo_log_s <- glm(Direction ~ Lag2,
  data = Weekly,
  family = binomial, subset = datos_entrenamiento
)

summary(modelo_log_s)
```

## Representa gráficamente el modelo
```{r}
#  Vector con nuevos valores interpolados en el rango del predictor Lag2:
nuevos_puntos <- seq(
  from = min(Weekly$Lag2), to = max(Weekly$Lag2),
  by = 0.5
)

# Predicción de los nuevos puntos según el modelo con el comando predict()

predicciones <- predict(modelo_log_s, newdata = data.frame(
  Lag2 =
    nuevos_puntos
), se.fit = TRUE, type = "response")


# Límites del intervalo de confianza (95%) de las predicciones
CI_inferior <- predicciones$fit - 1.96 * predicciones$se.fit
CI_superior <- predicciones$fit + 1.96 * predicciones$se.fit
# Matriz de datos con los nuevos puntos y sus predicciones
datos_curva <- data.frame(
  Lag2 = nuevos_puntos, probabilidad =
    predicciones$fit, CI.inferior = CI_inferior, CI.superior = CI_superior
)

# Codificación 0,1 de la variable respuesta Direction
Weekly$Direction <- ifelse(Weekly$Direction == "Down", yes = 0, no = 1)

ggplot(Weekly, aes(x = Lag2, y = Direction)) +
  geom_point(aes(color = as.factor(Direction)), shape = "I", size = 3) +
  geom_line(data = datos_curva, aes(y = probabilidad), color = "firebrick") +
  geom_line(data = datos_curva, aes(y = CI.superior), linetype = "dashed") +
  geom_line(data = datos_curva, aes(y = CI.inferior), linetype = "dashed") +
  labs(
    title = "Modelo logístico Direction ~ Lag2",
    y = "P(Direction = Up | Lag2)", x = "Lag2"
  ) +
  scale_color_manual(labels = c("Down", "Up"), values = c("blue", "red")) +
  guides(color = guide_legend("Direction")) +
  theme(plot.title = element_text(hjust = 0.5)) +
  theme_bw()
```

## Evalúa el modelo con las pruebas de verificación correspondientes (Prueba de chi cuadrada, matriz de confusión)
```{r}
# Usando Chi Cuadrada
anova(modelo_log_s, test = "Chisq")

# Usando Matriz de confusión

# Cálculo de la probabilidad predicha por el modelo con los datos de test
prob_modelo <- predict(modelo_log_s, newdata = datos_test, type = "response")
# Vector de elementos “Down”
pred_modelo <- rep("Down", length(prob_modelo))
# Sustitución de “Down” por “Up” si la p > 0.5
pred_modelo[prob_modelo > 0.5] <- "Up"
Direction_0910 <- Direction[!datos_entrenamiento]
# Matriz de confusión
matriz_confusion <- table(pred_modelo, Direction_0910)
matriz_confusion
library(vcd)
mosaic(matriz_confusion,
  shade = T, colorize = T,
  gp = gpar(fill = matrix(c("green3", "red2", "red2", "green3"), 2, 2))
)
mean(pred_modelo == Direction_0910)
# Coeficientes del modelo
coeficientes <- coef(modelo_log_s)
```
## Ecuación de modelo
```{r}
cat(
  "Ecuación del modelo: logit(P(Up)) =",
  coeficientes[1], "+", coeficientes[2], "* Lag2", "\n"
)
```
De igual forma podria ser escrito como:
$\log\left(\frac{p}{1-p}\right) = \beta_0 + \beta_1 \times \text{Lag2}$

En resumen del conjunto de datos se puede observar que entre el rendimiento de las semanas
(Lag1 a Lag6) asi como el año (Year) y el volumen (Volume) Lag2 es eles (Volumeue demuestra ser un valor significativo para las predicciones del mercado, en que dirección del se moveran acorde al rendimiento de Lag2.

Esto quiere decir que si Lag2 aumenta, la dirección del mercado tendra la tendencia de estar hacia arriba (Up).

Este modelo puede ser de gran ayuda para en primera instancia saber como se comportara el S&p500, no obstante se recomienda no confiar del 100% del modelo ya que este puede no tener previsto otros factores que puedan afectar la bolsa, asi como se recomienda hacer otros analisis y verificaciones