---
title: "A7-Introducción a series de tiempo. Series estacionarias "
author: |
  **Diego Alberto Baños Lopez**  
  **A01275100**
date: "2023-10-31"
output: pdf_document
---

```{r setup, include=FALSE}
knitr::opts_chunk$set(echo = TRUE)
```

#Analizar los pronósticos en series de tiempo

## Problema # 1

Usa los datos de las ventas de gasolina en una estación de servicio para analizar modelos de pronósticos de la serie de tiempo:

| Semanas                     	| 1  	| 2  	| 3  	| 4  	| 5  	| 6  	| 7  	| 8  	| 9  	| 10 	| 11 	| 12 	|
|-----------------------------	|----	|----	|----	|----	|----	|----	|----	|----	|----	|----	|----	|----	|
| Galones de gasolina (miles) 	| 17 	| 21 	| 19 	| 23 	| 18 	| 16 	| 20 	| 18 	| 22 	| 20 	| 15 	| 22 	|

```{r}
t <- c(1:12)
y <- c(17, 21, 19, 23, 18, 16, 20, 18, 22, 20, 15, 22)
```

* Utiliza los métodos de suavizamiento:

    * Promedios móviles
    * Promedios móviles ponderados
    * Método de suavizamiento exponencial
    * Crea un programa que te permita evaluar varios valores de $\alpha$ en el método de suavizamiento exponencial hasta encontrar el valor de $\alpha$ que minimice el CME.

```{r}
# Promedios móviles
p <- NA
e <- NA
for (i in 1:(length(y) - 2)) {
  p[i + 2] <- (y[i] + y[i + 1] + y[i + 2]) / 3
  e[i + 2] <- p[i + 2] - y[i + 2]
}
# Promedios móviles ponderados
p2 <- NA
e2 <- NA
for (i in 1:(length(y) - 2)) {
  p2[i + 2] <- (1 / 6) * y[i] + (2 / 6) * y[i + 1] + (3 / 6) * y[i + 2]
  e2[i + 2] <- p2[i + 2] - y[i + 2]
}
# Metodo de suavizado especial
p3 <- NA
e3 <- NA
p3[1] <- y[1]
p3[2] <- y[1]
a <- 0.20
for (i in 3:length(y)) {
  p3[i] <- a * y[i - 1] + (1 - a) * p3[i - 1]
  e3[i] <- y[i] - p3[i]
}

# Función para calcular el suavizamiento exponencial
suavizado_exponencial <- function(y, alpha) {
  s <- numeric(length(y))
  s[1] <- y[1]
  for (i in 2:length(y)) {
    s[i] <- alpha * y[i - 1] + (1 - alpha) * s[i - 1]
  }
  return(s)
}


```


* Concluye sobre cuál de los modelos usados es el mejor

Predice cuáles son las ventas de gasolina esperadas para la semana 13 con el mejor método que hayas obtenido. 

```{r}
```

## Problema # 2

Realiza el problema sobre el registro del precio de las acciones:

Se registró el precio de las acciones de una compañía al cierre de cada día hábil del 24 de agosto al 16 de septiembre. Los datos recopilados son:

| Fecha        | Precio ($) |
|--------------|------------|
| 24 de agosto | 81.32      |
| 25 de agosto | 81.10      |
| 26 de agosto | 80.38      |
| 29 de agosto | 81.34      |
| 30 de agosto | 80.54      |
| 31 de agosto | 80.62      |
| 1 de septiembre | 79.54 |
| 2 de septiembre | 79.46 |
| 6 de septiembre | 81.02 |
| 7 de septiembre | 80.98 |
| 8 de septiembre | 80.80 |
| 9 de septiembre | 81.44 |
| 12 de septiembre | 81.48 |
| 13 de septiembre | 80.75 |
| 14 de septiembre | 80.48 |
| 15 de septiembre | 80.01 |
| 16 de septiembre | 80.33 |

a. Use un promedio móvil de tres días para suavizar la serie de tiempo. Pronostique el precio de cierre del 19 de septiembre de 2005 (que es el siguiente día de operaciones).
```{r}
# Datos de precios de las acciones
fechas <- as.Date(c("2005-08-24", "2005-08-25", "2005-08-26", "2005-08-29", "2005-08-30", "2005-08-31", "2005-09-01", "2005-09-02", "2005-09-06", "2005-09-07", "2005-09-08", "2005-09-09", "2005-09-12", "2005-09-13", "2005-09-14", "2005-09-15", "2005-09-16"))
precios <- c(81.32, 81.10, 80.38, 81.34, 80.54, 80.62, 79.54, 79.46, 81.02, 80.98, 80.80, 81.44, 81.48, 80.75, 80.48, 80.01, 80.33)

# Promedio móvil de tres días
precios_suavizados <- filter(precios, rep(1 / 3, 3), sides = 1)

# Como es un promedio móvil de tres días, tomamos los últimos tres precios disponibles y calculamos su promedio
pronostico_19_sept <- mean(tail(precios, 3))

pronostico_19_sept
```
b. Emplee el suavizamiento exponencial con $/alpha$=0.6 como constante de suavizamiento para suavizar la serie de tiempo. Pronostique el precio de cierre del 19 de septiembre del 2005 (que es el siguiente día de operaciones).
```{r}
# Suavizamiento exponencial
alpha <- 0.6
suavizados_exponenciales <- numeric(length(precios))
suavizados_exponenciales[1] <- precios[1]

for (i in 2:length(precios)) {
  suavizados_exponenciales[i] <- alpha * precios[i] + (1 - alpha) * suavizados_exponenciales[i - 1]
}

# Pronóstico para el 19 de septiembre
# El último valor suavizado es el pronóstico para el siguiente período
pronostico_exponencial_19_sept <- tail(suavizados_exponenciales, 1)

pronostico_exponencial_19_sept
```
c. ¿Cuál de los dos métodos prefiere? ¿Por qué?
