---
title: "A8-Series de tiempo no estacionarias. Tendencia"
author: |
  **Diego Alberto Baños Lopez**  
  **A01275100**
date: "2023-11-17"
output: pdf_document
---

```{r setup, include=FALSE}
knitr::opts_chunk$set(echo = TRUE)
```

# Ejercicio 1

### Usa los datos de las ventas de televisores para familiarizarte con el análisis de tendencia de una serie de tiempo:
```{r}
# Datos de ventas
ventas <- c(
  4.8, 4.1, 6, 6.5, 5.8,
  5.2, 6.8, 7.4, 6, 5.6,
  7.5, 7.8, 6.3, 5.9, 8, 8.4
)

# Crear serie de tiempo
x <- ts(ventas, frequency = 4, start = c(2016, 1))

# Crear un data frame con los datos
datos_tabla <- data.frame(
  Año = rep(seq(2016, 2019), each = 4),
  Trimestre = rep(1:4, times = 4),
  Ventas = ventas
)

# Mostrar la tabla
print(datos_tabla)
```

### Realiza el gráfico de dispersión. Observa la tendencia y los ciclos.
```{r}
ventas <- c(
  4.8, 4.1, 6, 6.5, 5.8, 5.2,
  6.8, 7.4, 6, 5.6, 7.5, 7.8,
  6.3, 5.9, 8, 8.4
)
T <- ts(ventas, frequency = 4, start(c(2016, 1)))
D <- decompose(T, type = "m")
plot.ts(x, col = "red")
plot(D, col = "blue")
```

### Realiza el análisis de tendencia y estacionalidad:
### Descompón la serie en sus 3 componentes e interprétalos
```{r}
# Análisis de tendencia y estacionalidad
tendencia <- D$trend
estacionalidad <- D$seasonal
print("Tendencia")
print(tendencia)
print("Estacionalidad")
print(estacionalidad)
```

### Analiza el modelo lineal de la tendencia:
### Realiza la regresión lineal de la tendencia (ventas desestacionalizadas vs tiempo)
```{r}
ventas_desestacionalizadas <- (D$x) / (D$seasonal)
x3 <- 1:16
y3 <- ventas_desestacionalizadas
N3 <- lm(y3 ~ x3)
N3
plot(x3, y3, type = "l")
abline(N3, col = "red")
text(6, 7, " ventas = 5.1080 + 0.1474 trimestre")
```

### Dibuja la recta junto con las ventas desestacionalizadas.
### Analiza la pertinencia del modelo lineal:

#### Significancia de 	$\beta_1$
```{r}
summary(N3)
```

Variabilidad explicada por el modelo (c.d)
```{r}
summary(N3)$r.squared
```
Análisis de los residuos
```{r}
resid(N3)
```
Prueba de normalidad
```{r}
shapiro.test(resid(N3))
```

### Calcula el CME y el EPAM (promedio de los errores porcentuales) de la predicción de la serie de tiempo.

#### CME

```{r}
print("CME")
mean(resid(N3)^2)
print("EPAM")
mean(abs(resid(N3) / ventas_desestacionalizadas)) * 100
```

### Dibuja el gráfico de los valores de las ventas y las predicciones vs el tiempo
```{r}
predicciones <- predict(N3)
plot(x3, ventas_desestacionalizadas,
  type = "l", col = "blue", ylab = "Ventas Desestacionalizadas",
  xlab = "Tiempo"
)
lines(x3, predicciones, col = "red")
```
### Concluye sobre el modelo: de acuerdo al análisis de verificación de los supuestos, ¿es el mejor modelo que puedes obtener?

- En base al alto coeficiente de determinación (R² = 0.921), la normalidad de los residuos (p-valor de la prueba de Shapiro-Wilk = 0.731), y los bajos valores de CME y EPAM, podemos concluir que el modelo lineal proporciona un ajuste significativo y adecuado para la serie de tiempo de ventas de televisores.

### Propón un posible mejor modelo para la tendencia de los datos.

Por el momento solo se podria proponer u8nmodelo ARIMA si hay autocorrelación en los residuos del modelo.

### Realiza el pronóstico para el siguiente año.
```{r}
f <- function(x) {
  5.1080 + 0.1474 * x
}

a1 <- D$seasonal[1]
a2 <- D$seasonal[2]
a3 <- D$seasonal[3]
a4 <- D$seasonal[4]
f(17) * a1 * 1000
f(18) * a2 * 1000
f(19) * a3 * 1000
f(20) * a4 * 1000
```

# Ejercicio 2

### A continuación, se presentan los datos correspondientes a los últimos tres años de ventas trimestrales (número de ejemplares vendidos) de un libro de texto universitario
```{r}
ventas <- data.frame(
  trimestre = c(1, 2, 3, 4),
  anio1 = c(1690, 940, 2625, 2500),
  anio2 = c(1800, 900, 2900, 2360),
  anio3 = c(1850, 1100, 2930, 2615)
)
```

#### Encuentre los promedios móviles de cuatro trimestres y los promedios móviles centrados
```{r}
ventas$promedio_movil4 <- rowMeans(ventas[, c("anio1", "anio2", "anio3")])
ventas$promedio_movil_centrado <- c(
  NA,
  head(ventas$promedio_movil4, -1) + tail(ventas$promedio_movil4, -1)
) / 2
print(ventas[, c("trimestre", "promedio_movil4", "promedio_movil_centrado")])
```

#### Calcule los índices estacionales de los cuatro trimestres
```{r}
promedio_anual <- colMeans(ventas[, c("anio1", "anio2", "anio3")])
indices_estacionales <- t(t(ventas[, c("anio1", "anio2", "anio3")]) / promedio_anual) * 100
print(indices_estacionales)
```
####  ¿Cuándo obtiene la editorial el mayor índice estacional? ¿Parece razonable este resultado? ¿Por qué?
```{r}
trimestre_max_indice <- which.max(apply(indices_estacionales, 2, max))
cat(
  "El mayor índice estacional se encuentra en el trimestre",
  trimestre_max_indice
)
```

Los resultados parecen ser razonable acorde a lo que se obtiene, ya que parecen ser congruentes con patrones de demanda que por lo general estas instituciones tienen, marcando cuando inicia un ciclo escolar, y por lo tanto marcando una etapa de mayor demanda